【裁判字號】    98,台上,3598
【裁判日期】    980625
【裁判案由】    偽造文書等罪
【裁判全文】
最高法院刑事判決            九十八年度台上字第三五九八號
上  訴  人  甲○○
上列上訴人因偽造文書等罪案件，不服台灣高等法院中華民國九
十八年四月十六日第二審判決（九十八年度上訴字第一四七九號
，起訴案號：台灣新竹地方法院檢察署九十六年度偵字第三七七
七號），提起上訴，本院判決如下：
    主  文
上訴駁回。
    理  由
一、行使偽造私文書部分
按刑事訴訟法第三百七十七條規定，上訴於第三審法院，非以判
決違背法令為理由，不得為之。是提起第三審上訴，應以原判決
違背法令為理由，係屬法定要件。如果上訴理由書狀並未依據卷
內訴訟資料，具體指摘原判決不適用何種法則或如何適用不當，
或所指摘原判決違法情事，顯與法律規定得為第三審上訴理由之
違法情形，不相適合時，均應認其上訴為違背法律上之程式，予
以駁回。又依刑事訴訟法第三百五十條、第三百六十一條、第三
百六十二條、第三百六十七條規定，不服地方法院之第一審判決
，提起第二審上訴者，須提出上訴書狀，並應敘述「具體理由」
，為上訴必備之程式。所稱具體理由，必係依據卷內既有訴訟資
料或提出新事證，指摘或表明第一審判決有何採證、認事、用法
或量刑等足以影響判決本旨之不當或違法，而構成應予撤銷之具
體事由，始克相當；如未依上揭意旨指出具體事由，而僅單憑當
事人自我說詞，據以指摘原判決者，即屬未敘述具體理由，所提
第二審上訴不合法律上之程式，得不經言詞辯論，由第二審法院
逕以判決駁回。本件上訴人甲○○不服第一審判決論處五十七項
共同行使偽造私文書罪刑，提起第二審上訴之理由，係敘述其家
境，以其在經濟壓力下觸犯刑章，指摘第一審未依刑法第五十九
條酌減其刑，有所違誤云云，有其上訴狀在原審卷內可稽。觀諸
上訴人之上開上訴理由，僅係單憑其自我說詞，並非依據卷內既
有訴訟資料或提出新事證表明第一審判決有何不當或違法之具體
事由。原判決以上訴人所提第二審上訴不合法律上之程式，而予
駁回，從形式上觀察，並無違背法令之情形。再按刑法第五十九
條之酌量減輕其刑，必須犯罪另有特殊之原因與環境等情狀，在
客觀上足以引起一般同情，認即科以最低度刑仍嫌過重者，始有
適用；且是否適用以酌量減輕其刑，事實審法院本有裁量權，不
能以原判決未依此規定酌予減刑，執為合法之第三審上訴理由。
上訴人因綽號「小方」者告知，若持變造之他人身分證件申辦行
動電話門號及手機，將每支給與新台幣五百至一千元不等之報酬
，而有本件數十次行使偽造私文書詐購行動電話及申辦門號犯行
等情，為上訴人所坦承，難認具備刑法第五十九條酌減其刑之事
由；原審未酌減其刑，自無違法可言。上訴意旨就此指摘原判決
有認定事實不依卷內資料、調查未盡、理由不備之違法，顯不足
據以辨認原判決業已具備違背法令之形式要件；此部分上訴違背
法律上之程式，應予駁回。
二、行使變造特種文書、收受贓物、詐欺部分
按刑事訴訟法第三百七十六條所列各罪之案件，經第二審判決者
，不得上訴於第三審法院。上訴人經原判決維持第一審論處行使
變造特種文書、收受贓物、詐欺罪刑部分，核屬刑事訴訟法第三
百七十六條第一、四款案件，依前揭規定，既經第二審判決，即
不得上訴於第三審法院。上訴人一併提起上訴，為法所不許；此
部分上訴為不合法，亦應駁回。
據上論結，應依刑事訴訟法第三百九十五條前段，判決如主文。
中    華    民    國  九十八  年    六    月  二十五  日
                      最高法院刑事第十庭
                          審判長法官  花  滿  堂
                                法官  黃  正  興
                                法官  陳  東  誥
                                法官  林  錦  芳
                                法官  洪  昌  宏
      本件正本證明與原本無異
                                      書  記  官
中    華    民    國  九十八  年    六    月  二十九  日
                                                      Ｑ


司法院資訊處製作；財團法人民間司法改革基金會備份。
